【裁判字號】    99,交聲,58
【裁判日期】    990310
【裁判案由】    聲明異議
【裁判全文】
臺灣彰化地方法院交通事件裁定          99年度交聲字第58號
原處分機關  交通部公路總局臺中區監理所彰化監理站
異  議  人
即受處分人  甲○○
送達代收人  乙○○
上列受處分人因違反道路交通管理處罰條例案件，對於交通部公
路總局臺中區監理所彰化監理站民國98年12月31日所為之處分（
彰監四字第裁64─I00000000 號裁決書），聲明異議，本院裁定
如下：
    主  文
原處分撤銷。
甲○○不罰。
    理  由
一、聲明異議意旨以：聲明異議人即受處分人甲○○雖因酒後駕
    駛車牌號碼6E─8081號自小客車而違反道路交通管理處罰條
    例第35條第1 項第1 款之規定，但原處分機關於98年12月31
    日所為彰監四字第裁64─I00000000 號裁決書亦吊扣異議人
    之大貨車職業駕駛執照，爰依法聲明異議等語。
二、按一行為違反同一行政法上義務，數機關均有管轄權者，由
    處理在先之機關管轄。不能分別處理之先後者，由各該機關
    協議定之；不能協議或有統一管轄之必要者，由其共同上級
    機關指定之；一行為違反數個行政法上義務而應處罰鍰，但
    其處罰種類相同者，如從一重處罰已足以達成行政目的者，
    不得重複裁處，行政罰法第31條第1 、3 項亦有明文。是所
    謂「一行為不二罰原則」或稱「禁止雙重處罰原則」，係指
    基於現代民主法治國家基本原則下之法安定、信賴保護或比
    例原則之內容，就人民同一違法行為，禁止國家為多次之處
    罰，不僅禁止於一行為已受到處罰後，對同一行為再行追訴
    、處罰，亦禁止對同一行為同時作多次之處罰（司法院大法
    官釋字第503 號解釋理由書參照）。從而，除一行為違反數
    行政法上義務，且處罰種類相同者，其受處罰無法達成行政
    目的者外，應不得重複裁處，如一行為僅違反同一行政法上
    義務者，自亦應禁止先後處以相同種類之處罰。
三、經查，異議人甲○○於98年3 月21日晚上11時32分，酒後駕
    駛前揭自小客車，行經彰化縣社頭鄉○○路○段345 巷處，
    經警攔檢實施酒測後，測得其呼氣酒精濃度達每公升0.49毫
    克，已逾標準值每公升0.25毫克，即由彰化現警察局彰化分
    局警員開單舉發，嗣經原處分機關依道路交通管理處罰條例
    第35條第1 項第1 款、第24條第1 項第2 款之規定，於98年
    11月20日以彰監四字第裁64─I00000000 號裁決書【即第1
    次裁決書】處罰緩新臺幣（下同）42,000元，吊扣異議人之
    駕駛執照12個月，施以道安講習，並於98年11月24日送達於
    異議人；嗣因異議人於98年12月31日即已逾異議期間後，至
    原處分機關辦理吊扣汽車駕照時，並辦理申請本件裁決書，
    原處分機關誤就前揭同一違規行為，復依道路交通管理處罰
    條例第35條第1 項第1 款、第24條第1 項第2 款之規定，以
    98年12月31日與同前揭案號之彰監四字第裁64─I00000000
    號裁決書裁處罰緩42,000元，吊扣異議人之駕駛執照12個月
    ，施以道安講習等情，此有彰化縣警察局彰警交字第I00000
    000 號舉發違反道路交通管理事件通知單影本、交通部公路
    總局臺中區監理所彰化監理站98年12月31日彰監四字第裁64
    ─I00000000 號裁決書【即第2 次裁決書】、交通部公路總
    局臺中區監理所彰化監理站送達證書影本各1 份、交通部公
    路總局臺中區監理所彰化監理站99年1 月7 日中監彰字第09
    91000061號函檢附之該站98年11月20日彰監四字第裁64─I0
    000000 0號裁決書【即第一次裁決書】、交通部公路總局臺
    中區監理所彰化監理站送達證書影本各1 份在卷可稽。是原
    處分機關對受處分人之同一交通違規事件，先後於98年11月
    20日、於98年12月31日為重複裁處，應堪認定。爰依前開說
    明，本件原處分機關於98年12月31日彰監四字第裁64─I000
    00000 號裁決書即第2 次裁決部分，自有違一事不二罰之原
    則，而屬違法之裁決，是異議人對原處分機關於98年12 月
    31日彰監四字第裁64─I00000000 號裁決書即第2 次裁決聲
    明異議為有理由，自應將原處分機關於98年12月31日所為之
    彰監四字第裁64─I00000000 號裁決書即第2 次裁決書予以
    撤銷，以資適法。
四、末按受處分人不服道路交通管理處罰條例第8 條所定主管機
    關所為之處罰者，得於接到裁決書之翌日起20日內，向管轄
    地方法院聲明異議，道路交通管理處罰條例第87條第1 項定
    有明文。經查：
  (一)異議人之住所係位於彰化縣員林鎮大里大巷155 弄62號
    之事實，此有個人資料查詢結果1 紙附卷可參。另原處分機
    於98年11月20日以彰監四字第裁64─I00000000 號裁決書，
    已委託郵政機關按上址送達，嗣因郵政機關未獲會晤本人即
    異議人，然業將上揭裁決書於98年11 月24 日交予有辨別事
    理能力之同居人即其妹吳幸君收受等情，此有交通部公路總
    局臺中區監理所彰化監理站98年11月20日彰監四字第64─I0
    0000000 號裁決書影本、交通部公路總局臺中區監理所彰化
    監理站送達證書影本各1 紙附卷可參。從而，本件經警方舉
    發後，原處分機關確依規定，將上揭裁決書按異議人住所地
    送達並由有辨別事理能力之同居人收受，該送達程序自屬合
    法。
  (二)交通部公路總局臺中區監理所彰化監理站98年11月20日彰監
    四字第64─I00000000 號裁決書業於98年11月24日合法送達
    ，已如前述，異議人如對原處分機關前開裁決不服欲提起異
    議，依照上述說明，其應於法定異議期間向原處分機關提出
    聲明異議狀，方屬合法，然異議人僅就交通部公路總局臺中
    區監理所彰化監理站98年12月31日彰監四字第裁64─I00000
    000 號裁決書【即第2 次裁決書】聲明異議，已如前述，其
    縱於98年12月31日向原處分機關就交通部公路總局臺中區監
    理所彰化監理站98年11月20日彰監四字第64─I00000000 號
    裁決書【即第1 次裁決書】提出聲明異議狀，亦顯已逾20日
    之異議期間，其異議權業已喪失，併此敘明。
五、綜上所述，原處分機關於98年12月31日彰監四字第裁64─I0
    0000000 號裁決書部分，因違反法治國家下之一行為不二罰
    之原則，係屬違法，應由本院將該次裁決撤銷，以資適法。
    另原處分機關98年11月20日彰監四字第64─I00000000 號裁
    決書部分，既非屬本件異議範圍，當非本件撤銷原處分效力
    所及，附此敘明。
據上論斷，應依道路交通案件處理辦法第18條前段、第20條前段
，裁定如主文。
中    華    民    國    99    年    3     月    10    日
                    交通法庭          法  官  唐中興
以上正本證明與原本無異。
如不服本裁定，應於裁定送達後5日內向本院提出抗告狀（須附
繕本）。
中    華    民    國    99    年    3     月    10    日
                                      書記官  黃國源

司法院資訊處製作；財團法人民間司法改革基金會備份。
